臺灣高雄地方法院民事判決　　　　　　 93年度簡上字第299號
上　訴　人　甲○○
被　上訴人　乙○○
當事人間請求損害賠償事件，上訴人對於民國93年10月18日本院
鳳山簡易庭93年度鳳簡字第837 號第一審判決提起上訴，本院於
民國94年4 月29日言詞辯論終結，判決如下：
    主      文
原判決關於駁回上訴人後開第二項之訴部分（即超過新臺幣參萬
元部分），並訴訟費用之裁判（除確定部分外）廢棄。
被上訴人應再給付上訴人新臺幣貳萬元，及自民國93年7月8日起
至清償日止，按週年利率5%計算之利息。
其餘上訴駁回。
第一審（除確定部分外）及第二審訴訟費用由被上訴人負擔10分
之1 ，餘由上訴人負擔。
    事實及理由
一、上訴人起訴主張：兩造為夫妻，惟因價值觀不同等故，致關
    係日漸惡化，殆至民國93年1月22日上午8時許，被上訴人竟
    於兩造設於高雄縣鳳山市○○路430號6樓之住所，對上訴人
    施以暴力毆打，並將上訴人推倒在地，造成上訴人受有右上
    臂瘀青、左手臂瘀青與尾椎骨挫傷及移位等傷害，嗣經長期
    復健治療迄未痊癒，且上訴人之精神因此也受有重大痛苦，
    為此爰依民法第184條、第195條等規定，暫先就精神慰撫金
    之部分，先行起訴請求（醫療費用部分因仍有持續治療之必
    要，將保留至治療完畢再一起另行請求）等語。並求為判決
    ：被上訴人應給付上訴人新臺幣（下同）30萬元，及自支付
    命令送達翌日即93年7月8日起至清償日止，按週年利率5%計
    算之利息等語。
二、被上訴人則以：93年1月22日上午8時許，兩造確曾在住處發
    生拉扯，期間，上訴人也曾因被上訴人之順勢一推而跌坐在
    地，惟上訴人當時應僅生有右上臂瘀青、左手臂瘀青及尾椎
    骨挫傷等傷害，至尾椎骨移位之傷害，則係上訴人所虛報者
    ；又本件爭執之導因，乃係上訴人謊稱除夕值班而不回婆家
    過年，且嗣又阻止被上訴人偕同子女回奶奶家拜年等不當行
    為，上訴人本應負最終責任，其請求損害賠償並無理由等語
    置辯。並求為判決：駁回原告之訴。
三、原審經審酌結果，認上訴人所得請求之精神慰撫金以3 萬元
    為適當，故而僅判命被上訴人給付3 萬元及其法定遲延利息
    ，並駁回上訴人之其餘請求。上訴人就敗訴部分提起上訴，
    再請求27萬元之精神慰撫金，並於本院聲明：(一)原判決關於
    駁回上訴人後開之訴部分廢棄；(二)被上訴人應再給付上訴人
    27萬元，及自93年7月8日起至清償日止，按週年利率5%計算
    之利息；(三)第一、二審訴訟費用由被上訴人負擔。被上訴人
    則聲明：(一)上訴駁回；(二)第二審訴訟費用由上訴人負擔。
四、查兩造於93年1月22日上午8時許，因故在住處發生拉扯，且
    被上訴人復將上訴人推倒在地，致上訴人因而受有右上臂瘀
    青、左手臂瘀青及尾椎骨挫傷等傷害乙情，有大東醫院診斷
    證明書、仁澤中醫診所診斷證明書等件附卷足稽，且兩造對
    此俱不爭執，自堪信為真實；又拉扯、推擠間即易造成身體
    之碰撞傷害，本為一般人所得輕易預見，且無從確保傷害必
    不發生，是以被上訴人前揭拉扯上訴人身體致傷等行為，乃
    係出於故意至明；參以被上訴人因前開情事，業經刑事庭以
    傷害罪，判處有期徒刑4 月併宣告緩刑4 年確定，亦有本院
    93年度簡上字第870 號刑事判決可按；綜上，上訴人確曾故
    意不法侵害被上訴人身體致傷一節，已足堪認定。
五、上訴人另主張其在前揭時、地並曾遭受被上訴人之暴力毆打
    ，及復有尾椎骨移位傷害云云；被上訴人則否認有毆打行為
    ，且以上訴人之尾椎骨移位傷害非其所造致等語，資為抗辯
    。經查：
  (一)關於被上訴人是否另有暴力毆打上訴人之行為方面：
    證人即兩造子蔣宗翰固於本院93年度家護字第122 號通常保
    護令事件審理中，到庭證稱：那天爸爸（指被上訴人）本來
    要帶我出門，我說媽媽（指上訴人）要先帶我們去樓下照相
    ，爸爸就打媽媽等語。惟依被上訴人所提出其與蔣宗翰於93
    年7月3日對話之錄音帶（及譯文）所示，蔣宗翰確曾向被上
    訴人表明其於93年1 月22日間，並未親眼看到被上訴人毆打
    上訴人乙節，也業據原審於93年10月4 日當庭勘驗屬實，並
    製有勘驗筆錄附卷足資佐據。蔣宗翰之說辭既顯然前後不相
    一致而有瑕疵可指，本院自無從僅憑其於通常保護令事件審
    理中1 次之證述內容，即遽為被上訴人另有暴力毆打上訴人
    行為之認定至明。
  (二)關於尾椎骨移位傷害方面：
    依卷附高雄市立小港醫院診斷證明書之所示，上訴人於93年
    7 月11日至同年月28日前往該院接受復健治療時，固經診斷
    出另有「尾椎骨移位」之傷害，惟該傷害經診斷發現之日期
    ，與本件事發之日即93年1 月22日相較，在時間上相隔有近
    半年之久，則本院自無從逕認二者間有何因果關係存在；再
    參以上訴人於本件事發後，即為此陸續前往大東醫院、仁澤
    中醫診所就診數次，卻均未曾明確診斷出上訴人另有「尾椎
    骨移位」之情形乙節，亦有各該醫院診斷證明書及病歷可按
    ，則上訴人主張「尾椎骨移位」之傷害也係導因於本件事故
    云云，顯更非無疑。
  (三)綜上，依現有事證，本院尚難認上訴人關於曾另遭暴力毆打
    ，及復受有尾椎骨移位傷害等主張係屬真實，上訴人既遲未
    就此部分另行舉證以實其說，本院自無從逕為有利於上訴人
    之認定。
六、被上訴人固辯稱係上訴人謊稱除夕值班而不回婆家過年，且
    又阻止被上訴人偕同子女回奶奶家拜年於先，被上訴人迫不
    得已方與上訴人發生拉扯云云。惟被上訴人前揭所述縱確俱
    屬實，於法猶不足為其故意不法侵害上訴人身體致傷之正當
    論據，是以本院自無贅予調查、論述之必要，被上訴人此部
    分之抗辯，也顯不足採至明。
七、按因故意不法侵害他人之權利者，負損害賠償責任；又不法
    侵害他人之身體，被害人雖非財產上之損害，亦得請求賠償
    相當之金額；民法第184條第1項前段、第195條第1項前段分
    別定有明文。查上訴人不法侵害被上訴人身體，致上訴人受
    有右上臂瘀青、左手臂瘀青及尾椎骨挫傷等傷害，業如前述
    ，則上訴人請求被上訴人給付精神慰撫金，於法即屬有據。
    本院審酌上訴人為專科畢業、任銀行理財專員職務、薪資收
    入約為每年75萬元、名下有房地與股票投資計12筆，總值約
    為270 萬餘元；至被上訴人亦為專科畢業、現任職於唐榮鐵
    工廠、薪資收入約為每年64萬元、名下有汽車乙輛等節，有
    兩造俱不爭執之稅務電子閘門財產所得調件明細表附卷可按
    ；末衡以兩造間存有夫妻關係，遇有糾紛、爭執，本不無理
    性溝通解決之途，被上訴人卻捨此不由，而未顧念兩造情誼
    與上訴人之人格，及上訴人因此所受身體傷害之程度，另被
    上訴人迄至本院審理中，猶執上訴人未回婆家過年等節，一
    再指責上訴人，並作為自己不法侵害行為之託辭，而顯然欠
    缺悔悟真意等一切情狀，認上訴人所得請求之精神慰撫金，
    以5 萬元較為適當，則經扣除原審已准許之3 萬元金額後，
    上訴人應得再請求2 萬元。
八、綜上所述，上訴人因被上訴人所造致之各該身體傷害，本得
    請求5 萬元之精神慰撫金，惟原審僅部分判准3 萬元之請求
    ，是以上訴人本於民法第184條、第195條之規定，請求被上
    訴人再給付之金額，在2 萬元及自支付命令送達翌日即93年
    7月8日起至清償日止，按週年利率5%計算利息之範圍內，為
    有理由，應予准許；逾此部分之請求，即無理由，應予駁回
    。原審就上開應准許部分，為上訴人敗訴之判決，尚有未洽
    ，上訴意旨指摘原判決不當，求予廢棄改判，為有理由，爰
    由本院予以廢棄，並改判如主文第二項所示。至上訴人之請
    求不應准許之部分，原審為上訴人敗訴之判決，並無違誤，
    上訴意旨指摘原判決不當，求予廢棄，為無理由，應予駁回
    。
九、據上論結，本件上訴一部為有理由，一部為無理由，依民事
    訴訟法第436 條之1第3項、第450 條、第449條第1項、第79
    條，判決如主文。
中　　華　　民　　國　　94　　年　　5 　　月　　13　　日
                  民事鳳山分庭
                      審判長法　官　王伯文
                            法　官　郭文通
                            法　官　莊珮吟
正本係照原本作成。
本判決不得上訴。
中　　華　　民　　國　　94　　年　　5 　　月　　13　　日
                            書記官　吳建德
